【裁判字號】    99,易,222
【裁判日期】    990203
【裁判案由】    詐欺
【裁判全文】
臺灣臺中地方法院刑事判決          99年度易字第222號
公  訴  人  臺灣臺中地方法院檢察署檢察官
被      告  乙○○
            丙○○
上列被告等因詐欺案件，經檢察官提起公訴（98年度偵字第2958
3號），被告等於準備程序中就被訴事實為有罪之陳述，經告以
簡式審判之旨，並聽取意見後，本院合議庭裁定由受命法官依法
獨任進行簡式審判程序判決如下：
    主  文
乙○○、丙○○幫助意圖為自己不法之所有，以詐術使人將本人
之物交付，均累犯，各處有期徒刑肆月，如易科罰金，均以新臺
幣壹仟元折算壹日。
    事  實
一、乙○○、丙○○素行均極為不佳，乙○○前曾犯妨害風化非
    行、違反麻醉藥品管理條例、懲治盜匪條例、妨害自由、妨
    害兵役治罪條例、違反毒品危害防制條例等罪，乙○○於民
    國（下同）85年間所觸犯懲治盜匪條例等案件，經臺灣高等
    法院臺中分院判處應執行有期徒刑8年8月，於91年10月1日
    因假釋交付保護管束出獄，乙○○復於93年間犯毒品危害防
    制條例案件，經本院分別判處有期徒刑5月、10月確定，兩
    案合併執行，定應執行刑為有期徒刑1年2月確定，上開假釋
    因而遭撤銷，殘刑接續執行，於97年7月12日因縮短刑期執
    行完畢；丙○○前曾犯恐嚇非行、妨害公務、違反槍砲彈藥
    刀械管制條例、違反肅清煙毒條例、違反麻醉藥品管理條例
    、妨害自由、搶奪、違反毒品危害防制條例等罪及流氓感訓
    處分，丙○○前曾於90年間觸犯違反毒品危害防制條例罪，
    經本院判處有期徒刑8月，於95年3月16日因縮短刑期執行完
    畢，詎乙○○、丙○○均仍不知悔改。
二、因乙○○陸續向丙○○借取款項，而積欠丙○○共新台幣（
    下同）5萬元，無法償還，乙○○、丙○○2人乃商議販賣乙○○之帳戶（雙方並未約定以多少代價販賣前開帳戶，而是
    看丙○○能夠販賣多少就算多少。），用以扣抵乙○○前開
    積欠丙○○之債務。乙○○與丙○○均能預見提供金融帳戶
    予他人使用，足供幫助他人從事詐欺不法之犯行，竟不違背
    其等本意，仍基於幫助詐欺集團成員實施詐欺之犯意，而為
    如下行為。前開商議既定，因丙○○稱其有門路可幫忙找尋
    收購帳戶之人，隨即由乙○○於98年3月中旬某日，在丙○○位於臺中縣大雅鄉○○村○○○路173巷1弄28號住處，將
    其前申辦之臺中縣豐原南陽郵局帳號00000000000000號帳戶
    存摺及金融卡（含密碼）交付予丙○○，復由丙○○於同年
    月20日左右之某日下午17時許在臺中市○○路及青海路口某
    紅茶店內，將前開帳戶以7000元代價販賣予在自由時報刊登
    廣告之年約27、28歲之綽號「阿萬」之成年男子，並告知提
    款密碼。嗣與該不詳姓名年籍之綽號「阿萬」之成年男子即
    與具有共同犯意聯絡之集團成員，分別於：
  (一)98年4月1日下午19時33分許，打電話予林家億佯稱係奇摩拍
    賣網站的客服人員，表示林家億之前在網站上用以匯款之帳
    戶遭凍結，被列為警示帳戶，復於同日晚上20時19分又打電
    話予林家億佯稱係臺灣銀行客服人員，要求林家億操作提款
    機以解除警示帳戶，使林家億陷於錯誤，依指示操作提款機
    ，致自己所有之郵局帳戶內存款1萬9015元匯入乙○○上開
    帳戶，遭提領一空。
  (二)98年4月1日晚上22時10分許，打電話予甲○○佯稱係奇摩拍
    賣網站之客服人員，表示欲退還甲○○之前遭詐騙之金錢，
    並由另一名成員假裝成中國信託商業銀行之值班人員，要求
    甲○○操作提款機，使甲○○誤信為真而陷於錯誤，依指示
    操作提款機，致自己所有之中國信託商業銀行之帳戶內存款
    1萬9276元匯入乙○○上開帳戶，遭提領花用。嗣林家億、
    甲○○操作提款機後察覺有異，始報警查悉上情。
三、案經臺中縣警察局豐原分局報請臺灣臺中地方法院檢察署檢
    察官偵查起訴。
    理  由
一、按除被告所犯為死刑、無期徒刑、最輕本刑為三年以上有期
    徒刑之罪或高等法院管轄第一審案件者外，於前條第一項程
    序進行中，被告先就被訴事實為有罪之陳述時，審判長得告
    知被告簡式審判程序之旨，並聽取當事人、代理人、辯護人
    及輔佐人之意見後，裁定進行簡式審判程序，刑事訴訟法第
    二百七十三條之一第一項定有明文。本件被告所犯係死刑、
    無期徒刑、最輕本刑為三年以上有期徒刑以外之罪，其於準
    備程序中就被訴事實為有罪之陳述，且經審判長告知被告簡
    式審判程序之旨，並聽取公訴人及被告等2人之意見後，本
    院合議庭認為適宜而裁定由受命法官獨任進行簡式審判程序
    ，合先敘明。
二、現行刑事訴訟法為保障被告之反對詰問權，排除具有虛偽危
    險性之傳聞證據，以求實體真實之發現，於該法第一百五十
    九條第一項明定被告以外之人於審判外之言詞或書面陳述，
    除法律有規定者外，不得作為證據。是被告以外之人於審判
    外之陳述，除有同條第二項之除外情形，或符合同法第一百
    五十九條之一至第一百五十九條之五，或其他法律有特別規
    定得為證據之情形者外，自不採為論罪之依據。簡式審判程
    序，貴在審判程序之簡省便捷，檢察官指出之證據方法，只
    要被告及辯護人無異議，即可使用，縱或是被告以外之人在
    審判外之陳述，亦得作為證據，是刑事訴訟法第一百五十九
    條第二項規定；「法院以簡式審判程序，不適用之」；第二
    百七十三條之二規定：「簡式審判程序之證據調查，不受第
    一百五十九條第一項…規定之限制」，是於簡式審判程序，
    有關傳聞證據之證據能力限制規定自無適用之餘地，合先敘
    明。
三、訊據被告乙○○、丙○○等2人對於上揭事實均坦承不諱，
    核與被害人林家億、甲○○所指述之情節相符，並有臺中縣
    警察局烏日分局犁份派出所受理刑事案件報案三聯單、受理
    詐騙帳戶通報警示簡便格式、受理各類案件紀錄表，臺北市
    政府警察局士林分局蘭雅派出所受理詐騙帳戶通報警示簡便
    格式表、受理各類案件紀錄表，自動櫃員機交易明細表2紙
    ，中華郵政股份有限公司豐原郵局98年4月23日營字第09802
     00805號函及函附之被告乙○○上揭帳戶之基本開戶資料暨
    資金往來明細等在卷足資佐證。按刑法上之故意，分為直接
    故意（確定故意）與間接故意（不確定故意），「行為人對
    於構成犯罪之事實，明知並有意使其發生者」為直接故意；
    「行為人對於構成犯罪之事實，預見其發生而其發生並不違
    背其本意者」為間接故意，刑法第十三條第一項、第二項定
    有明文。衡諸常情，今日一般人至金融機構開設帳戶使用，
    係極為方便容易且迅速之事，苟有使用金融帳戶之正當用途
    ，自以使用本人或可信賴之親友申請之帳戶，最為便利安全
    ，始可避免帳戶名義人反悔或心存歹念，利用掛失止付、變
    更存戶印鑑或換摺方式，將帳戶內之款項提領一空，反致使
    用帳戶所有人蒙受損失。因此，若非意圖以他人之帳戶從事
    不法用途，並藉以逃避查緝，自無花費金錢或以其他方法向
    無相當信賴關係之陌生人取得帳戶使用之理，且近年來以假
    稱中獎或其他類似詐術而詐使被害人匯款之犯罪類型層出不
    窮，該等犯罪多數均係利用他人帳戶作為詐欺所得金錢之出
    入帳戶，業經媒體廣為披載，是依通常一般人之知識、智能
    及經驗，均已詳知向陌生人購買、承租或其他方法取得帳戶
    者，多係欲藉該帳戶取得不法犯罪所得，且隱匿帳戶內資金
    之實際取得人之身分，以逃避追查。本件被告2人均為成年
    人，對此亦應知之甚詳，自難諉稱不知，故被告2人對於出
    售交付上開帳戶之相關資料予非熟識之他人使用，將可能被
    用來作為詐欺取財等非法用途上，均應有所預見，且不違背
    其等本意，惟被告2人猶仍出售提供上開帳戶資料予真實姓
    名年籍不詳之年約27、28歲之綽號「阿萬」之成年男子及其
    所屬詐騙集團使用，堪認被告2人均有容任或允許渠等將被
    告乙○○所有之帳戶作為詐欺取財之匯款指定帳戶使用。據
    此，被告2人均確有幫助詐欺取財之不確定故意存在，應堪
    認定。
四、再按刑法上之幫助犯，係指以幫助之意思，對於正犯資以助
    力，而未參與實施犯罪之行為者而言。查被告2人將上開帳
    戶資料出售交付予真實姓名年籍不詳之年約27、28歲之綽號
    「阿萬」之成年男子及其所屬詐騙集團作為詐欺取財之匯款
    指定帳戶，乃係基於幫助渠等犯詐欺取財罪之不確定故意，
    而被告2人出售交付上開帳戶資料之行為，要屬詐欺取財構
    成要件以外之行為，本院復查無被告2人對於渠等所實行之
    詐欺取財犯罪，有何犯意聯絡或行為分擔之事實，則被告2
    人均應屬以幫助之意思，參與詐欺取財構成要件以外之行為
    ，應屬詐欺取財之幫助犯。綜上所述，足認被告乙○○、丙○○2人自白，均核與事實相符，堪予採信。被告乙○○、
    丙○○2人幫助詐欺取財事證至臻明確，犯行均洵堪認定。
五、論罪科刑：
    查真實姓名年籍不詳之年約27、28歲之綽號「阿萬」之成年
    男子及其所屬詐騙集團之不詳成年成員之間，係基於意圖為
    自己不法所有之犯意聯絡，共同以上開施以詐術之方式，使
    被害人林家億、甲○○等2人陷於錯誤而將前述款項匯入被
    告乙○○前開所有之帳戶內，該等款項旋遭提領一空，渠等
    所為係共同犯刑法第三百三十九條第一項之詐欺取財既遂罪
    。故核被告乙○○、丙○○2人所為，均係犯刑法第三十條
    第一項前段、第三百三十九條第一項之幫助詐欺取財罪。被
    告乙○○、丙○○2人幫助他人犯詐欺取財罪，均為幫助犯
    ，本院衡其等犯罪情節顯較正犯為輕，爰依刑法第三十條第
    二項之規定，按正犯之刑減輕之。被告乙○○、丙○○2人
    一行為而販賣前揭帳戶行為，並因而讓被害人林家億、甲○○等2人受詐騙而匯款至被告乙○○之上開帳戶內，觸犯上
    開2罪名，屬想像競合，應從一重之罪處斷。被告乙○○前
    曾於85年間觸犯懲治盜匪條例等案件，經臺灣高等法院臺中
    分院判處應執行有期徒刑8年8月，於91年10月1日因假釋交
    付保護管束出獄，乙○○復於93年間犯毒品危害防制條例案
    件，經本院分別判處有期徒刑5月、10月確定，兩案合併執
    行，定應執行刑為有期徒刑1年2月確定，上開假釋因而遭撤
    銷，殘刑接續執行，於97年7月12日因縮短刑期執行完畢；
    被告丙○○前曾於90年間觸犯違反毒品危害防制條例罪，經
    本院判處有期徒刑8月，於95年3月16日因縮短刑期執行完畢
    ，此有台灣台中地方法院檢察署刑案資料查註紀錄表二份在
    卷可按，五年以內再故意犯本件有期徒刑以上之罪，均為累
    犯，均應依刑法第四十七條第一項規定加重其等之刑。另刑
    有加重及減輕者，依刑法第七十一條第一項規定，先加後減
    。爰審酌被告乙○○、丙○○2人恣意將上開帳戶資料出售
    交付他人，並容任他人充作犯罪工具，殊不可取，其所為造
    成被害人林家億、甲○○等2人金錢損失，並擾亂社會金融
    交易秩序，迄今未為賠償，惟事後尚能坦承犯行，暨其等犯
    罪動機、目的、手段等一切情狀，分別量處如主文所示之刑
    ，並均諭知易科罰金之折算標準，以資懲儆。
據上論斷，應依刑事訴訟法第二百九十九條第一項前段、第二百
七十三條之一第一項、刑法第三十條第一項前段、第三百三十九
條第一項、第三十條第二項、第五十五條前段、第四十七條第一
項、第四十一條第一項前段，刑法施行法第一條之一第一項、第
二項前段，判決如主文。
中    華    民    國    99    年    2     月    3     日
                            刑事第八庭法  官  洪俊誠
以上正本證明與原本無異。
如不服本判決，應於判決收受送達後10日內向本院提出上訴狀，
上訴於臺灣高等法院臺中分院（並應敘述具體上訴理由及檢附繕
本）。上訴書狀如未敘述上訴理由，應於上訴期間屆滿後20日內
補提上訴理由書於本院（均須按他造當事人之人數附具繕本）「
切勿逕送上級法院」。
                                      書記官  蕭榮峰
中    華    民    國    99    年    2     月    3     日
附錄論罪科刑實體法條文：
刑法第339條：
意圖為自己或第三人不法之所有，以詐術使人將本人或第三人之
物交付者，處5年以下有期徒刑、拘役或科或併科1千元以下罰金
。
（罰金部份業經刑法施行法第一條之一第二項前段提高30倍為新
台幣三萬元）
以前項方法得財產上不法之利益或使第三人得之者，亦同。
前二項之未遂犯罰之。
刑法第30條：
幫助他人實行犯罪行為者，為幫助犯。雖他人不知幫助之情者，
亦同。
幫助犯之處罰，得按正犯之刑減輕之。
刑法施行法第一之一條（95年06月14日修正）：
中華民國九十四年一月七日刑法修正施行後，刑法分則編所定罰
金之貨幣單位為新臺幣。
九十四年一月七日刑法修正時，刑法分則編未修正之條文定有罰
金者，自九十四年一月七日刑法修正施行後，就其所定數額提高
為三十倍。但七十二年六月二十六日至九十四年一月七日新增或
修正之條文，就其所定數額提高為三倍。

司法院資訊處製作；財團法人民間司法改革基金會備份。
